【裁判字號】    90,抗國,1
【裁判日期】    900131
【裁判案由】    國家賠償
【裁判全文】
臺灣高等法院民事裁定  九十年度抗國字第一號
      抗  告  人  台北縣汐止市公所
      法定代理人  周麗美
      代  理  人  葉潛昭律師
右抗告人因與相對人甲○○間請求國家賠償事件，對於中華民國八十九年十一月三十
日臺灣士林地方法院八十七年度國字第五號裁定，提起抗告，本院裁定如左：
      主      文
抗告駁回。
抗告訴訟費用由抗告人負擔。
      理      由
一、按提起第二審上訴，應於第一審判決送達後二十日之不變期間內為之；又提起上
    訴如逾上訴期間者，原第一審法院應以裁定駁回之，分別為民事訴訟法第四百四
    十條、第四百四十二條第一項定有明文。
二、查本件相對人於原法院對抗告人提起請求國家賠償之訴，經原法院於八十九年十
    一月三十日以八十七年度國字第五號判決相對人一部勝訴，一部敗訴在案，此有
    原法院該事件全卷可考。又該第一審判決，係於八十九年十月十六日向抗告人於
    原審之訴訟代理人葉潛昭律師為送達，有卷附送達證書（見原審卷第二七七頁）
    可稽，上訴期間自送達判決之翌日起，並扣除在途期間二日，算至八十九年十一
    月八日即已屆滿。抗告人延至八十九年十一月十四日始提出上訴狀（見同上卷第
    二七九頁至第二八三頁），顯已逾上開不變期間，依上開規定，其上訴不能認為
    合法，原法院據以駁回，核無不合。
三、抗告意旨雖以：上開原法院判決僅向訴訟代理人送達，雖訴訟代理人原則上有為
    一切訴訟行為之權，收受送達亦包括在內，惟當事人本人之訴訟能力並不因委任
    訴訟代理人後而受限制，此乃民事訴訟法第一百三十二條但書規定：「但審判長
    認為必要時，得命送達於當事人本人」之所由設也，則法院逕向訴訟文書送達於
    當事人本人，對該當事人並無不利，非法所不許。本件原審訴訟代理人並未經抗
    告人指定為送達代收人，且抗告人為地方政府，事實上無不能送達之情形，原法
    院以向訴訟代理人之送達代替向抗告人為送達，並以訴訟代理人收受判決之時間
    ，起算上訴期間，從而認定抗告人之上訴已逾上訴期間，顯己嚴重影響抗告人實
    施訴訟之權能云云。
四、惟按委任書既載明訴訟代理人依民事訴訟法第七十條有為一切訴訟行為之權，則
    該訴訟代理人自不得謂無受送達之權限，為最高法院二十六年滬抗字第四二號判
    例著有明文。經查本件抗告人於原法院委任訴訟代理人之委任狀（見同上卷第五
    六頁），即載有「訴訟代理人就本事件有為一切訴訟行為之權，並有民事訴訟法
    第七十條第一項但書及第二項所列各行為之特別代理權」之旨，依民事訴訟法第
    一百三十二條前段規定，自屬有收受送達權限，上開判決書即應對之為送達，無
    須另行指定其為送達代收人。至同條但書乃審判長得命送達於當事人本人之權限
    ，尚非必向當事人本人另為送達，本件訴訟代理人既有受送達之權限，其上訴不
    變期間之起算，自以其收受送達時起算。抗告意旨指摘原裁定不當，求予廢棄，
    為無理由，應予駁回。
五、據上論結，本件抗告為無理由，依民事訴訟法第四百九十條第二項、第九十五條
    、第七十八條，裁定如主文。
中      華      民      國    九十      年      一      月    三十一    日
                                  臺灣高等法院民事第十七庭
                                      審判長法  官  鄭  雅  萍
                                            法  官  吳  謀  焰
                                            法  官  許  文  章
右正本係照原本作成。
不得抗告。
中      華      民      國    九十      年      二      月      二      日
                                            書記官  陳  明  俐


司法院資訊處製作；財團法人民間司法改革基金會備份。
